臺灣高雄地方法院刑事判決　　　　　　　　　　　　九十三年度易字第一二三九號
　　 公　訴　人　臺灣高雄地方法院檢察署檢察官
　　 被　　　告　己○○　男　.
右列被告因業務侵占案件，經檢察官提起公訴（民國九十二年度偵字第二一七一七號
），本院判決如左：
    主  文
己○○意圖為自己不法之所有，而侵占自己持有他人之物，處有期徒刑壹年貳月。
    事  實
一、己○○於民國八十五年十月間，向戊○○、甲○○、丙○三人提議當時「人孔蓋
    開啟器」之訂單很多，若製造生產將獲利豐厚，惟須以新台幣（下同）八百萬元
    購買專利權等語。八十六年四月間，己○○遂與戊○○、甲○○、丙○協議各出
    資二百萬元，合計八百萬元，悉數委由己○○向專利權人丁○○購買新型專利第
    五八四一五號「可調昇式人孔」、第八六九一八號「人孔蓋開啟器」二項專利，
    四人並於同年五月間共同成立「朝昌科技股份有限公司」（下稱朝昌公司）。詎
    己○○取得戊○○、甲○○、丙○三人所出資之六百萬元後，竟意圖為自己不法
    之所有，萌生易持有為所有之意思，僅將戊○○、甲○○、丙○等三人出資之六
    百萬元中，給付專利權人丁○○二百九十五萬元，而將其餘款項三百零五萬元易
    持有為所有而侵吞入己；嗣甲○○於九十年八月初，向專利權人丁○○查證後，
    始悉上情。
二、案經被害人戊○○訴由臺灣高雄地方法院檢察署檢察官偵查起訴。
    理  由
一、訊據被告己○○矢口否認有何侵占犯行，辯稱當時是因外力介入才會將錢交給蘇
    姓黑道份子，且已向丁○○購得第五八四一五號「可調昇式人孔」、第八六九一
    八號「人孔蓋開啟器」專利，並交給戊○○、甲○○、丙○等三人使用云云。經
    查，該二個專利是丁○○幾個朋友研發，被告出面說要來買，後來協商多次，決
    定以八百萬元賣給被告，後來丁○○將相關辦理專利權移轉登記資料給被告之後
    ，被告交付丁○○二百九十五萬元現金，並未開收據，丁○○就將該二專利辦移
    轉過戶給被告及朝昌公司，但餘款至今未給丁○○，丁○○也找不到被告己○○
    ，且該期間並無其他人介入，只有丁○○與被告協商等情，業據丁○○於九十年
    十月五日檢察官訊問時證述明確，而告訴人戊○○亦於九十二年四月十一日基隆
    地方法院法官訊問時陳稱：當時被告都沒有提到外力介入一事，戊○○、甲○○
    、丙○等三人是到拿發票要報帳時，才知道這件事等語。則本件被告自始即與丁○○接洽，且已接洽多次才談妥合約，衡情被告決無誤信他人而將價金交付與丁○○以外之人之理，況如真有外力介入，被告竟未提出此事與合夥之戊○○、甲○○、丙○等三人討論研商因應之道，竟遽將高達三百零五萬元之款項交給與
    本件專利權買賣無涉之第三人，此亦與常情有悖，況被告亦未能供出「蘇姓黑道
    份子」之真實姓名或曾交付三百零五萬元與該「蘇姓黑道份子」之事證以供查證
    所辯是否屬實，故被告所辯因外力介入而將金錢交給蘇姓黑道份子等語，應屬虛
    構，不足為採。再者，縱或被告確實因外力介入而將金錢交給蘇姓黑道，然被告
    既然於初始即是與丁○○接洽購買第五八四一五號「可調昇式人孔」、第八六九
    一八號「人孔蓋開啟器」專利之事宜，而戊○○、甲○○、丙○等三人所交付之
    六百萬元目的亦是為了購買前揭專利，而被告卻將之挪為他用交予與本件專利買
    賣無涉之第三人（即蘇姓黑道），則被告所為應該當於侵占自己持有之他人之物
    無訛。至被告雖辯稱事後已將前揭專利交給戊○○、甲○○、丙○等三人使用等
    語，但此亦無礙於被告已將戊○○、甲○○、丙○等三人交付之三百零五萬元易
    持有為所有而侵占入己之事實。故被告前揭所辯不足為採，本件事證明確，被告
    犯行洵堪認定，應予依法論科。
二、核被告所為，係犯刑法第三百三十五條第一項侵占罪。爰審酌被告並無犯罪前科
    ，有臺灣高等法院被告全國前案紀錄表可按，其素行良好，其因一時失慮而侵占
    所收取之款項，致觸刑章，且事後否認犯罪事實，且未將該款項清償之犯罪後態
    度等一切情狀，量處如主文所示之刑，以資懲儆。
據上論斷，應依刑事訴訟法第二百九十九條第一項前段，刑法第三百三十五條第一項
，罰金罰鍰提高標準條例第一條前段，判決如主文。
本案經檢察官乙○○到庭執行職務
中　　　華　　　民　　　國　　九十三　　年　　 十二 　　月　　二十二　　日
                                  臺灣高雄地方法院刑事二庭
                                      審判長法  官  莊崑山
                                            法　官  李育信
                                            法  官  黃宣撫
右正本證明與原本無異。
如不服本判決，應於收受判決後十日內向本院提出上訴書狀。
　　　　　　　　　　　　　　　　　　　　　  書記官  謝文心
中　　　華　　　民　　　國　　九十三　　年　　 十二 　　月　　二十八　　日
附錄本案論罪科刑之法條：
中華民國刑法第三百三十五條
(普通侵占罪)
意圖為自己或第三人不法之所有，而侵占自己持有他人之物者，處五年以
下有期徒刑、拘役或科或併科一千元以下罰金。
前項之未遂犯罰之。
